臺灣臺北地方法院刑事判決　　　　　　　96年度易字第1193號
公　訴　人　臺灣臺北地方法院檢察署檢察官
被　　　告　甲○○
上列被告因毒品危害防制條例案件，經檢察官聲請以簡易判決處
刑（96年度毒偵字第900號），本院受理（96年度簡字第1550號
）後改依通常程序審理，判決如下：
    主  文
甲○○施用第二級毒品，累犯，處有期徒刑陸月，如易科罰金，
以新臺幣壹仟元折算壹日，減為有期徒刑參月，如易科罰金，以
新臺幣壹仟元折算壹日。扣案之第二級毒品安非他命貳包（淨重
零點玖陸公克）及內含安非他命殘渣之玻璃球吸食器壹個均沒收
銷燬之，扣案之空塑膠包裝袋貳個均沒收。
    事  實
一、甲○○前於民國90年間因施用第一級毒品海洛因，經依臺灣
    板橋地方法院90年度毒聲字第4347號裁定送觀察、勒戒後，
    認無繼續施用之傾向而於90年12月20日出所（執行完畢日期
    91年1月3日），並經臺灣板橋地方法院檢察署檢察官於90年
    12月25日，以90年毒偵字第3544號為不起訴處分確定。其於
    93年間又因施用第二級毒品，經本院以94年度簡字第964號
    判決判處有期徒刑4月確定，於94年7月19日易科罰金執行完
    畢。詎其猶不知遠離毒害，於96年2月27日在臺北市某工地
    之廁所內，以將安非他命、甲基安非他命置入玻璃球吸食器
    燒烤再吸取煙霧之方式，施用第二級毒品安非他命、甲基安
    非他命1次。嗣於96年3月1日下午5時45分許，在臺北市○○
    區○○路99號前為警查獲，並扣得其所有預備供己施用之第
    二級毒品安非他命2包（淨重0.96公克），及其所有供施用
    安非他命用之玻璃球吸食器1個（內含安非他命殘渣）。
二、案經臺北市政府警察局萬華分局報請臺灣臺北地方法院檢察
    署檢察官偵查後聲請以簡易判決處刑，本院受理後改依通常
    程序審理。
    理  由
一、前開事實，業據被告甲○○於本院審理時坦承不諱（見本院
    卷第76至77頁背面），而被告於96年3月1日下午5時45分許
    經警查獲後，其所親自採集之尿液經送鑑定，鑑定結果確實
    呈安非他命、甲基安非他命陽性反應，此有臺北市政府警察
    局偵辦毒品案件尿液檢體委驗單及台灣尖端先進生技醫藥股
    份有限公司濫用藥物檢驗報告各1份在卷可稽（見96年度毒
    偵字第900號卷第53、54頁），又被告為警查獲時尚被查扣
    第二級毒品安非他命2包、玻璃球吸食器1個（內含安非他命
    殘渣），亦有臺北市政府警察局保安大隊第三中隊搜索扣押
    筆錄、扣押物品目錄表、毒品照片、臺北市政府警察局保安
    大隊查獲涉嫌毒品危害防制條例毒品初步鑑定報告書等在卷
    可稽（見96年度毒偵字第900號卷第12至17頁），足見被告
    前開自白與事實相符，應可採信。是本件事證已明確，被告
    前開犯行已可認定，應予依法論科。
二、按民國九十二年七月九日新修正之毒品危害防制條例刪除二
    犯及三犯之規定，一改修法前繁雜之處遇程序，僅將施用毒
    品者簡化區分為初犯、再犯，並認施用毒品者係屬病患性犯
    人，以觀察、勒戒戒除其身癮，並以強制戒治去除其心癮。
    經觀察、勒戒或強制戒治執行完畢釋放後，若係五年後再犯
    該條例第十條施用毒品罪者，與同條例第二十條第一項、第
    二項關於「初犯」之處理方式相同，檢察官應先聲請法院裁
    定令被告入勒戒處所觀察、勒戒，並視有無繼續施用毒品傾
    向，決定應予釋放、為不起訴之處分，或應聲請法院裁定令
    入勒戒處所強制戒治；若係五年內「再犯」同條例第十條施
    用毒品罪者，依同條例第二十三條第二項規定，檢察官則應
    依法追訴。觀諸該條例第二十條第三項之修正理由：「觀察
    、勒戒或強制戒治五年後再犯者，顯見前所實施之觀察、勒
    戒或強制戒治已足以遮斷其施用毒品之癮，為期自新及協助
    其戒除毒癮，對此五年後再犯者，爰明定仍適用初犯之規定
    ，先經觀察、勒戒、強制戒治之程序。」及同條例第二十三
    條第二項之修正理由：「為配合簡化施用毒品犯之刑事處遇
    程序，並鑑於經觀察、勒戒或強制戒治執行完畢釋放後五年
    內再犯者，其再犯率甚高，原據以實施之觀察、勒戒及強制
    戒治既已無法收其實效，自應施以刑事處遇。」顯然如施用
    毒品者係前經觀察、勒戒或強制戒治等治療程序執行完畢五
    年後，始再施用毒品之「初犯」，因前所執行之觀察、勒戒
    或強制戒治已足收戒除毒癮之效，自應重新執行觀察、勒戒
    或強制戒治等治療程序，並於治療程序執行完畢後，由檢察
    官為不起訴處分，毋庸對之追訴處罰；反之，在「再犯」之
    情形，因其先前所為治療程序顯未能收戒斷毒癮之效，且考
    量施用毒品者之再犯率偏高，乃簡化其刑事處遇程序，而逕
    予追訴處罰，不再施以治療程序。參酌上開立法理由，修正
    毒品危害防制條例就施用毒品者，祇於「初犯」及「五年後
    再犯」二種情形，有其追訴條件之限制，即須於初犯經觀察
    、勒戒或強制戒治釋放後，五年內均無施用毒品之行為，始
    能認其前所實施之觀察、勒戒或強制戒治已足遮斷毒癮，而
    得於五年後再犯時，再予適用初犯之規定，重行觀察、勒戒
    等程序。倘五年內已經再犯，被依法追訴處罰，縱其第三次
    （或第三次以上）施用毒品之時間在初犯釋放五年以後，即
    與「五年後再犯」之情形有別，且因已於「五年內再犯」，
    顯見其再犯率甚高，原實施觀察、勒戒或強制戒治，已無法
    收其實效，而無五年戒斷期之存在，自無再經觀察、勒戒及
    強制戒治之必要，應由檢察官逕行起訴，始符新法修正之本
    旨，此有最高法院95年台非字第59號判決意旨可供參照，且
    最高法院95年5月9日95年度第7次刑事庭會議決議亦同採此
    見解。本案被告前因施用第一級毒品案件，經依臺灣板橋地
    方法院裁定送觀察勒戒後，因無繼續施用之傾向而於90年12
    月20日出所（執行完畢日期91年1月3日），並經臺灣板橋地
    方法院檢察署檢察官於90年12月25日，以90年毒偵字第3544
    號為不起訴處分確定，有臺灣高等法院被告前案紀錄表及前
    揭不起訴處分書網路擷取本在本院卷可稽，本案被告施用第
    二級毒品之時間距離其前次觀察勒戒執行完畢之時間雖已超
    過5年，惟其於93年間即已另因施用第二級毒品案件，經本
    院以94年度簡字第964號判決判處有期徒刑4月確定，於94年
    7月19日易科罰金執行完畢，亦有前揭臺灣高等法院被告前
    案紀錄表及本院94年度簡字第964號判決在卷可稽，依前揭
    最高法院判決意旨及決議可知，被告已毋庸再送觀察勒戒，
    應逕予追訴處罰，附此敘明。
三、核被告所為，係犯毒品危害防制條例第10條第2項之施用第
    二級毒品罪，其持有第二級毒品安非他命、甲基安非他命之
    低度行為為施用第二級毒品安非他命、甲基安非他命之高度
    行為所吸收，不另論罪。被告前於93年間因施用第二級毒品
    案件，經本院以94年度簡字第964號判決處有期徒刑4月確定
    ，於94年7月19日易科罰金執行完畢，有臺灣高等法院被告
    前案紀錄表在卷可稽，其於有期徒刑完畢執行後，5年以內
    故意再犯本件有期徒刑以上之數罪，為累犯，應依法加重其
    刑。爰審酌被告已有多次如前所述之毒品前科，經過觀察勒
    戒、強制戒治及刑罰執行，猶不知戒除施用毒品惡習，抗拒
    毒品之意志力薄弱，及其施用之時間及次數、所生自我戕害
    之結果、犯罪後於本院審理中尚能坦承犯行而態度良好等一
    切情狀，量處如主文所示之刑，並諭知易科罰金之折算標準
    。又中華民國九十六年罪犯減刑條例已於96年7月16日施行
    ，被告上開犯罪時間係在96年4月24日以前，符合中華民國
    九十六年罪犯減刑條例第2條第1項第3款所定之減刑條件，
    應依該條例第2條第1項第3款、第7條、第9條之規定，減其
    宣告刑二分之一，併諭知易科罰金折算之標準。再扣案之第
    二級毒品安非他命2包（淨重0.96公克），為查獲之第二級
    毒品，依毒品危害防制條例第18條第1項前段規定，予以宣
    告沒收銷燬之；扣案之玻璃球吸食器因內含安非他命殘渣，
    析離安非他命殘渣顯不符經濟，故爰一併依毒品危害防制條
    例第18條第1項前段規定，予以宣告沒收銷燬之；至於包裝
    安非他命用之空塑膠包裝袋2個，均為被告所有，係用以包
    裝本案犯罪毒品以避免散落或潮濕之物，均應依刑法第38條
    第1項第2款之規定，予以宣告沒收。
據上論斷，應依刑事訴訟法第452條、第299條第1項前段，毒品
危害防制條例第10條第2項、第18條第1項前段，刑法第11條、第
47條第1項、第41條第1項前段、第38條第1項第2款，中華民國九
十六年罪犯減刑條例第2條第1項第3款、第7條、第9條，判決如
主文。
本案經檢察官林禎瑩到庭執行職務。
中　　華　　民　　國　　96　　年　　8 　　月　　15　　日
　　　　　　　　　刑事第十庭    法　官　林春鈴
以上正本證明與原本無異。
如不服本判決，應於判決送達後10日內，向本院提出上訴狀。
　　　　　　　　　　　　　　　　書記官　羅欣宜
中　　華　　民　　國　　96　　年　　8 　　月　　15　　日
附錄本案論罪科刑法條：
毒品危害防制條例第10條
施用第一級毒品者，處6月以上5年以下有期徒刑。
施用第二級毒品者，處3年以下有期徒刑。
